【裁判字號】    96,訴,1582
【裁判日期】    970522
【裁判案由】    毒品危害防制條例
【裁判全文】
臺灣桃園地方法院刑事判決              96年度訴字第1582號
公  訴  人  臺灣桃園地方法院檢察署檢察官
被      告  甲○○
                    樓
                    （現於臺灣桃園看守所羈押中）
選任辯護人  彭國良律師
上列被告因違反毒品危害防制條例案件，經檢察官提起公訴（96
年度偵字第18950 號），本院判決如下：
    主  文
甲○○明知為禁藥而轉讓，累犯，處有期徒刑拾月；又販賣第二
級毒品，累犯，處有期徒刑肆年，未扣案之犯罪所得新臺幣壹仟
元沒收，如全部或一部不能沒收時，以其財產抵償之；又販賣第
二級毒品，累犯，處有期徒刑肆年，未扣案之犯罪所得新臺幣壹
仟元沒收，如全部或一部不能沒收時，以其財產抵償之；又販賣
第二級毒品，累犯，處有期徒刑肆年，未扣案之犯罪所得新臺幣
壹仟元沒收，如全部或一部不能沒收時，以其財產抵償之；又販
賣第二級毒品，累犯，處有期徒刑肆年，未扣案之犯罪所得新臺
幣壹仟元沒收，如全部或一部不能沒收時，以其財產抵償之；又
販賣第二級毒品，累犯，處有期徒刑肆年，未扣案之犯罪所得新
臺幣伍佰元沒收，如全部或一部不能沒收時，以其財產抵償之；
又販賣第二級毒品，累犯，處有期徒刑肆年，未扣案之犯罪所得
新臺幣壹仟元沒收，如全部或一部不能沒收時，以其財產抵償之
。應執行有期徒刑拾貳年陸月，未扣案之犯罪所得計新臺幣伍仟
伍佰元沒收，如全部或一部不能沒收時，以其財產抵償之。
    事  實
一、甲○○（綽號豬皮）前曾於民國85年間因違反麻醉藥品管制
    條例等案件，經本院以85年度訴字第298 號分別判處有期徒
    刑3 年6 月、6 月，並定應執行刑為有期徒刑3 年10月，其
    於86年2 月18日入監服刑，嗣經假釋出監，復因撤銷假釋而
    執行殘刑，嗣於92年4 月20日縮刑期滿執行完畢。詎其猶不
    知悔改，分別為下列行為：
(一)其明知甲基安非他命係經行政院衛生署公告禁止使用，為藥
    事法所規範之禁藥，仍基於轉讓禁藥之犯意，於96年7 月初
    某日，在桃園縣楊梅鎮○○○路321 巷口，將重量不詳之甲
    基安非他命1 小包，無償轉讓給乙○○施用1 次（乙○○所
    涉施用毒品部分已由臺灣桃園地方法院檢察署檢察官另行向
    本院聲請觀察、勒戒後，嗣認有繼續施用傾向，經本院裁定
    入戒治處所施以強制戒治）。
(二)其明知甲基安非他命為毒品危害防制條例第2 條第2 項第2
    款規定之第二級毒品，依法不得販賣、持有，竟基於販賣第
    二級毒品甲基安非他命之犯意，在其位於同上鎮大金山下37
    號住處，以每包新臺幣（下同）1 千元之價格，於同年6 月
    至8 月間，先後販賣重量不詳之甲基安非他命予丙○○3 次
    ，並於同年8 月16日下午5 時許，販賣毛重0.32公克之甲基
    安非他命予丙○○；另於同年7 月中旬某日下午、同年8 月
    18日下午5 時許，分別以5 百元、1 千元之價格，先後販賣
    重量不詳及毛重0.52公克之甲基安非他命予乙○○。嗣於同
    年8 月16日下午5 時許、18日下午5 時10分許，丙○○與其
    女友丁○○、乙○○分別前往甲○○前揭住處購買甲基安非
    他命後，在購得離去時，為據報在該處埋伏之員警查獲，並
    分別於警詢中坦承其等當場遭查獲持有之安非他命係甫向甲○○所購得，而為警循線查獲上情。
二、案經桃園縣政府警察局楊梅分局報請臺灣桃園地方法院檢察
    署檢察官偵查起訴。
    理  由
壹、證據能力部分：
一、按刑事訴訟法第159 條第1 項規定：「被告以外之人於審判
    外之言詞或書面陳述，除法律有規定者外，不得作為證據」
    ；其立法本旨係以證人於審判外之言詞或書面陳述，屬於傳
    聞證據，此項證據，當事人無從直接對於原供述者加以詰問
    ，以擔保其真實性，法院亦無從直接接觸證人而審酌其證言
    之憑信性，違背直接審理及言詞審理之原則，除具有必要性
    及信用性情況之除外者外，原則上不認其有容許性，自不具
    證據能力；至所謂具有必要性及信用性情況者，例如刑事訴
    訟法第159 條之1 、之2 、之3 、之4 、之5 情形，仍例外
    認其有證據能力，然此乃係指法院未於審判期日傳喚相關證
    人到庭，案件僅能依靠該等證人於審判外之陳述以為判斷之
    情形，始需就該等審判外供述證據嚴格依照刑事訴訟法第15
    9 條之1 至之5 所定要件一一檢視各該證人之供述，作為證
    據之資格。倘法院已經依據當事人聲請傳喚證人到庭接受檢
    辯雙方之交互詰問，則法院既已透過直接、言詞審理方式檢
    驗過該證人之前之證詞，當事人之反對詰問權亦已受到保障
    得以完全行使之情況下，該等審判外證據除有其他法定事由
    （例如：非基於國家公權力正當行使所取得或私人非法取得
    等，而有害公共利益，即以一般證據排除法則為判斷），應
    認該審判外供述已得透過審判程式之詰問檢驗，而取得作為
    證據之資格，亦即其審判外供述與審判中供述相符部分，顯
    然已經構成具備可信之特別情狀，當然有證據資格（實務上
    之作用常為引用該等陳述與審判中陳述相符，強化該證人供
    述之可信度），其不符部分，作為檢視審判中所為供述可信
    與否之彈劾證據，當無不許之理，甚者，其不符部分倘係於
    司法警察、檢察事務官調查中之供述，作為認定被告犯罪與
    否或不構成犯罪與否之證據，依照刑事訴訟法第159 條之2
    規定，斟酌其審判外供述作成外部環境、製作過程、內容、
    功能等情況認為之前供述較為可信，即可取得證據資格，而
    作為認定事實之證據資格（參照最高法院94年度臺上字第
    2507號、95年臺上字第2515號判決意旨）。查證人丙○○及
    乙○○，業經本院於審判期日傳喚到庭，行交互詰問程序，
    直接言詞審理檢視其證詞，故其等前於警局詢問之供述，當
    然已取得作為證據之資格，而有證據能力。
二、次按被告以外之人於檢察事務官、司法警察官或司法警察調
    查中所為之陳述，與審判中不符時，其先前之陳述具有較可
    信之特別情況，且為證明犯罪事實存否所必要者，得為證據
    ，刑事訴訟法第159 條之2 亦有明文，此為同法第159 條第
    1 項所稱「法律有規定」，而為傳聞法則之例外。至本條所
    指「與審判中不符」，包括其陳述自身前後之不符（其前甚
    為詳細，於後則簡略，亦屬於此），及與審判中其他證據相
    齟齬，導致關於「主要事實」應為相異認定者而言。是此之
    「不符」，自係指實質不符之陳述而言，是與主要事實無關
    之僅一字一句之不符，固不論矣，即使為一部不符，然倘該
    不符者係屬可分，亦應認為僅此一部之不符，有本條之適用
    ，而非可藉此擴及其先前陳述之全部範圍。查證人丙○○及
    乙○○於警詢中所為之陳述，其性質屬傳聞證據，而證人丙○○及乙○○於本院審理時證述雖與其於警詢證述不同，惟
    證人丙○○及乙○○係親自與被告聯絡購買毒品之人，且證
    人丙○○及乙○○於警詢時對於其所親自經歷之向被告購入
    毒品之期間、毒品交易之方式及地點、購買毒品之金額等事
    實之供證詳盡，且其於警詢之陳述，距案發時日較近，以本
    案情況而言，自以警詢當時記憶較為深刻，憑信性甚高，且
    較無來自被告或其親屬甚或施用毒品圈之壓力而出於虛偽不
    實之指證，或事後串謀而故為迴護被告之機會，客觀上證人
    丙○○及乙○○亦不否認警詢筆錄內容確係依其等陳述所記
    載，證人丙○○及乙○○與被告間亦無仇恨，業據其等供承
    在卷，應無設詞誣陷之可能，又無其他證據證明證人丙○○
    及乙○○之警詢筆錄有受污染而不宜作為證據之瑕疵，是其
    等陳述具有可信之特別情況，且基於發現真實之需求，有重
    要關係，而為證明被告犯罪事實存否所必要，故其等於警詢
    之陳述，經核符合刑事訴訟法第159 條之2 之情形，認有證
    據能力，被告及被告之選任辯護人認證人丙○○及乙○○警
    詢之供述並無證據能力云云，尚非可採。
三、另按被告以外之人於審判中滯留國外或所在不明而無法傳喚
    ，其於司法警察調查中所為之陳述，經證明具有可信之特別
    情況，且為證明犯罪事實之存否所必要者，得為證據，刑事
    訴訟法第159 條之3 第3 款分別定有明文。查本件證人丁○○經本院合法傳喚拘提均未到案，有本院送達證書及拘票附
    卷可憑，是證人丁○○因所在不明而無法傳喚。惟證人丁○○於警詢時關於本案待證事實之陳述，係其在場見聞丙○○
    向被告購買毒品海洛因所為陳述，又無其他證據證明證人丁○○之警詢筆錄內容有受污染而不宜作為證據之瑕疵，是其
    陳述具有可信之特別情況，且為證明被告犯罪事實存否所必
    要，依前開規定所述，其於警詢之陳述自具有證據能力。
四、又關於證人丙○○、乙○○及郭益成於偵查中之陳述，係經
    檢察官諭知證人有具結之義務及偽證之處罰並命朗讀結文具
    結擔保其證言之真實性後，以證人身份，於檢察官面前完整
    、連續陳述其親身經歷，且查無證據顯示係遭受強暴、脅迫
    、詐欺、利誘等外力干擾情形，或在影響其心理狀況致妨礙
    其自由陳述等顯不可信之情況，而被告復未能提出上開證人
    在偵查中所述有何其他顯不可信之情況，引用上開證人於檢
    察官面前所為陳述作為證據應屬適當，依刑事訴訟法第159
    條之1 第2 項之規定，自具證據能力。
五、另本件認定事實所引用之卷內其餘卷證資料（包含文書證據
    、物證等證據），並無證據證明係公務員違背法定程序所取
    得，被告及其選任辯護人於審判程序中復未於言詞辯論終結
    前表示異議，且卷內之文書證據及物證等，亦無刑事訴訟法
    第159 條之4 之顯有不可信之情況與不得作為證據之情形，
    則依刑事訴訟法第159 條之5 之規定，本件認定事實所引用
    之所有文書證據、物證等證據，均有證據能力，合先敘明。
貳、認定犯罪事實所憑之證據及理由：
一、有關犯罪事實一第（一）項轉讓毒品部分：
(１)證人乙○○於偵查中證陳：被告有請過伊1 次安非他命，伊
    係於7 月初時，在桃園縣楊梅鎮○○○路321 巷口碰到被告
    ，被告有拿一點安非他命給伊，伊當天就拿回家用等情綦詳
    （96年度偵字第18950 號偵查卷宗第56頁）；其於本院審理
    中亦證述：於7 月初時，被告有請伊吸安非他命1 次等語明
    確（見本院卷第121 頁），則由證人乙○○之證詞可知，被
    告確實有於96年7 月初某日，在桃園縣楊梅鎮○○○路321
    巷口，無償轉讓甲基安非他命1 次之事實。
(２)又證人乙○○為警查獲後經採尿送鑑之結果確呈甲基安非他
    命陽性反應，因而由本院以96年度毒聲字第1038號裁定令入
    勒戒處所觀察、勒戒，因認有繼續施用毒品之傾向，再經臺
    灣桃園地方法院檢察署聲請本院裁定令入戒治處所施以強制
    戒治等情，此有臺灣檢驗科技股份有限公司濫用藥物尿液檢
    驗報告影本1 紙及本院96年度毒聲字第1038號裁定及聲請書
    等資料附卷可憑，顯見證人乙○○有施用第二級毒品甲基安
    非他命之情甚明。
(３)參以被告於本院準備程序中自承：於96年7 月初，乙○○有
    前往伊住處外面那條路，那時候伊有拿安非他命給乙○○等
    語不諱（見本院卷第58頁），核與其於本院審理中亦自白：
    有轉讓安非他命給乙○○施用等情大致相符一致（見本院卷
    第116 頁），益徵被告確實有無償轉讓甲基安非他命給乙○○1 次無誤。綜合上開各情，足認被告上揭自白即與事實相
    符，堪資為認定事實之基礎。事證明確，被告轉讓安非他命
    犯行已堪認定。
(４)按第二級毒品MDMA、MDA 、安非他命及甲基安非他命等成分
    均屬安非他命類藥品，業經行政院衛生署75年7 月11日衛署
    藥字第597627號公告，為有效管理安非他命類藥品與其衍生
    物之冊類及其製劑，重申公告禁止使用，而認均屬藥事法規
    範之禁藥。而藥事法第83條第1 項係於93年4 月21日修正公
    布，同年月23日施行，為毒品危害防制條例之後法，且藥事
    法第83條第1 項之法定刑為7 年以下有期徒刑，得併科新臺
    幣500 萬元以下罰金，與毒品危害防制條例第8 條第2 項之
    法定刑為6 月以上，5 年以下有期徒刑，得併科新臺幣70萬
    元以下罰金相較後，以藥事法第83條第1 項之法定刑為重。
    又以毒品之範圍尚包括影響精神物質與其製品，而藥事之管
    理，亦非僅止於藥品之管理，毒品未必均係經公告列管之禁
    藥，禁藥亦非必均為毒品，毒品危害防制條例與藥事法二者
    ，並無必然之特別法與普通法關係。是除有轉讓之第二級毒
    品達毒品危害防制條例第8 條第6 項之一定數量，經依法加
    重後之法定刑較藥事法第83條第1 項之法定刑為重之情形外
    ，因藥事法第83條第1 項為後法，且為重法，二者有法條競
    合關係，應優先適用藥事法處罰。又被告於上開時、地轉讓
    予乙○○施用之甲基安非他命數量不詳，惟以被告轉讓甲基
    安非他命予乙○○施用1 次，衡常一般施用毒品單次施用甲
    基安非他命之數量，要無須達毒品危害防制條例第8 條第6
    項規定加重其刑之5 公克以上，是揆諸前揭規定與說明，被
    告上開轉讓安非他命之行為，應依藥事法第83條第1 項之轉
    讓禁藥罪論處，應予敘明。
二、有關犯罪事實一第（二）項販賣毒品部分：
    訊據被告固不否認綽號為「豬皮」，並有於上開時、地交付
    乙○○及丙○○重量不詳之安非他命，且分別向乙○○及丙○○收過錢等事實，惟矢口否認有販賣第二級毒品甲基安非
    他命予乙○○及丙○○之犯行，並辯稱：因為乙○○及丙○○找不到藥頭拿毒品，就打電話拜託伊幫忙去找藥頭，伊與
    乙○○及丙○○分別約在巷口交付錢，伊再去跟楊梅高中或
    火車站附近之藥頭拿毒品回來交給他們，伊拿到錢到買回來
    交毒品給丙○○或乙○○約經過10、20分鐘，丙○○或乙○○會去別的地方，但最後還是會到巷子等伊云云。經查：
(１)證人丙○○於警詢中證述：伊於96年8 月16日下午5 時許，
    在桃園縣楊梅鎮○○○路321 巷口為警攔查，當場查獲安非
    他命0.32公克，這係伊以1 千元之代價向綽號「豬皮」的甲○○購買，又甲○○會主動打電話給伊，詢問是否需要毒品
    ，如有需要就是1 千元1 小包安非他命，每包約0.3 公克，
    伊會直接前往甲○○的住處，又伊於96年6 至8 月份總共向
    甲○○購買4 次安非他命等情綦詳（見96年度偵字第18950
    號偵查卷宗第19至20頁、96年度毒偵字第4726號偵查卷宗第
    4 頁）；其於偵查中另證述：伊有看過警詢筆錄，於警詢所
    述均為實在等語（見96年度偵字第18950 號偵查卷宗第51頁
    ）；其於本院審理中另證稱：伊於96年6 月到8 月連被抓到
    這次，總共跟被告拿了4 次，每次都是1 千元，都是1 小包
    ，重量不太曉得，應該跟查獲這包差不多，又被當場查獲的
    這次，伊還是要拿1 千元的安非他命，只是錢不夠的部分先
    欠著等詞（見本院卷第194 至195 頁），互核證人丙○○前
    開證詞，堪認被告於96年6 月至8 月間及同年8 月16日下午
    ，在其住處，各以1 小包1 千元之代價，將重量不詳之毒品
    安非他命販賣予丙○○一節屬實。參以證人丁○○於警詢及
    偵查中證述：於96年8 月16日下午5 時，在桃園縣楊梅鎮○○○路321 巷口，遇到警方要伊出示證件，伊所攜帶的安非
    他命及吸食器從口袋掉出來為警方當場發現，警方所查獲之
    安非他命1 包，是伊男朋友丙○○載伊向綽號「豬皮」的男
    子以1 千元購得等情（見96年度毒偵字第4727號第6 頁），
    另佐以證人丙○○於警詢及偵查中均證述：當天伊與女友丁○○係一起被查獲，查扣的安非他命是伊與丁○○共有一節
    無訛（見96年度毒偵字第4727號卷第4 頁、96年度偵字第17
    8950號卷第51至52頁），衡以販賣毒品甲基安非他命本屬重
    大犯罪，販賣者無不謹慎隱避以免自暴行藏，倘非證人丁○○親眼目睹被告販賣毒品安非他命予丙○○，顯無可能向警
    方精確指證被告販售甲基安非他命予丙○○之交易時間、地
    點、價格及被告綽號等細節進而使警方查獲被告所涉上開犯
    行，，益徵被告有販賣第二級毒品甲基安非他命予丙○○之
    事實無誤。
(２)又證人乙○○於警詢中證述：伊於96年8 月18日下午5 時10
    分許，在桃園縣楊梅鎮○○○路239 巷口，被警方查獲持有
    安非他命，該毒品係伊在楊金北路239 巷鐵路涵洞下向綽號
    「豬皮」的甲○○以1 千元之代價所購買，又伊知道甲○○
    係住在楊梅鎮○○○路321 巷內一間平房等情明確（見96年
    度偵字第18950 號卷第16至17頁、96年度毒偵字第4749號卷
    第8 頁）；其於偵查中亦證陳：96年8 月18日警方查獲之安
    非他命是伊向綽號豬皮以1 千元所購買的，重量多少並不清
    楚，伊當時是向被告表示要買1 千元，又除了被查獲這次外
    ，伊於7 月中旬某日下午，在同樣地點也買過1 次，不過那
    次只買了5 百元等語歷歷（見96年度偵字第18950 號卷第55
    至56頁），互核證人乙○○於警詢及偵查中證述之情節大致
    相符，倘若證人乙○○並無向被告購買第二級毒品甲基安他
    命，實無可能就購買時間、地點及購買金額等相關情節大致
    上仍能清楚描述，足認被告有於96年7 月中旬某日、同年8
    月18日下午5 時許，分別以5 百元、1 千元之價格，先後販
    賣甲基安非他命予乙○○之情灼明。
(３)再稽被告於警詢中自承：丙○○及乙○○遭查獲之毒品來源
    都是伊跟「小謝」的藥頭買來自己施用的等語（見96年度偵
    字第18950 號卷第11頁）；其於偵查中亦自白：丙○○、丁○○及乙○○分別於96年8 月16日、同月18日前往大金山下
    找伊，並詢問伊有無安非他命可以用，伊有給他們安非他命
    ，又乙○○來拿之前，就先給伊5 佰元，而丙○○則硬要給
    伊8 、9 佰元等情（見96年度偵字第18950 號卷第68至69頁
    ）；其於本院審理中亦坦認：伊有於上開時地交付第二級毒
    品甲基安非他命，並收取犯罪事實欄所載之金額等語（見本
    院卷第17、19、58、61頁），綜觀上開情詞，亦足認被告確
    實有於上揭時間將第二級毒品甲基安非他命交付給丙○○及
    乙○○等事實。
(４)參以警方於前述時、地自證人丁○○身上起出之透明結晶1
    包（毛重0.32公克，取樣0.013 公克鑑析用罄）及自證人乙○○身上起出之透明結晶1 包（毛重0.52公克，取樣0.017
    公克鑑析用罄），均經送請臺灣檢驗科技股份有限公司鑑驗
    結果，檢驗出甲基安非他命成分，此有臺灣檢驗科技股份有
    限公司濫用藥物檢驗報告書2 紙在卷可考（見本院卷第30、
    31頁），並有扣案毒品之照片2 張附卷可憑（見96年度偵字
    第18950 號卷第25、26頁），復有甲基安非他命2 包扣案足
    憑，足認被告於上述時、地所交付者確實係第二級毒品甲基
    安非他命之事實。
(５)雖被告以前詞置辯，惟稽被告於警詢中供述：因丙○○及丁○○身上沒有錢買毒品，問伊身上有沒有安非他命，伊表示
    有，丙○○及丁○○就到伊住的地方跟伊拿安非他命，等到
    丁○○下班後有錢再跟自己的藥頭拿安非他命還伊，另乙○○也是一樣沒有安非他命，問伊這邊有沒有，先調一些，等
    到他手頭寬裕再去跟藥頭買要還給伊云云（見96年度偵字第
    18950 號卷第10至11頁）；嗣於檢察官偵訊時則先供陳：伊
    並沒有販賣毒品給乙○○及丙○○，丙○○在96年8 月16日
    曾帶伊女友來向伊要毒品，伊曾給過1 包的安非他命，乙○○在96年8 月18日來伊家，伊也給1 包安非他命，也只有1
    次，伊無償提供給他們，係因為伊等是朋友云云（見同上偵
    查卷宗第50至51頁），後又改供述：乙○○來拿之前，當天
    中午就有先給伊5 百元，要伊幫忙買，到了傍晚才來拿，丙○○的情形也是一樣，但丙○○是當天來的時候，因伊當時
    還有安非他命就先給丙○○，本來伊要請丙○○，但丙○○
    硬要給伊8 、9 百元云云（見96年度偵字第18950 號卷第68
    至69頁）；復於本院訊問程序中供稱：伊有將數量不詳及毛
    重0.52公克之安非他命給過乙○○，但是都是乙○○把錢給
    伊拜託伊買，伊並不知道交給乙○○的安非他命的數量是多
    少，因為沒有過磅，而且伊拿給乙○○時是用紙包的，伊去
    買了以後倒在紙上給乙○○，伊與乙○○等於是合資，因為
    平常都是乙○○出的錢比較多，所以伊到的時候，沒有去計
    較，又伊有於96年6 月到8 月間及8 月16日晚上5 時，交付
    安非他命給丙○○，因丙○○撥電話給伊表示女友在酒店上
    班，非常需要安非他命，因為找不到藥頭，而且還積欠以前
    藥頭的錢，所以才拜託伊幫忙拿云云（本院卷第17至19頁）
    ；另於本院審判程序中改稱：伊有於起訴書上所載之時間、
    地點、次數交付毒品給他們，但這些毒品不是販賣，是幫他
    們拿，因他們打電話表示需要毒品，要伊幫忙找藥頭，就約
    在巷子把錢交給伊，伊再去跟藥頭拿毒品回來交給他們云云
    （見本院卷第116 至117 頁），則由被告於警詢、偵查及本
    院審理中先後分別供述「幫他們調毒品，之後他們手頭寬裕
    再向藥頭買毒品還伊」、「因為是朋友，所以無償提供毒品
    」、「有給伊錢，但是託伊買毒品」、及「伊與乙○○是共
    同合資」，則被告先後供述已不一致，殊屬可議而難遽採。
    另徵之證人乙○○於偵查中證述：伊並沒有說要跟被告合資
    一節甚詳（見96年度偵字第18950 號卷第56頁），則倘若被
    告所辯其與乙○○部分是共同合資一情為真，衡情乙○○豈
    有不過問其出資部分可分得之比例及數量為何，且於偵審中
    均表示不知取得毒品之重量，甚至就出資比例部分，亦隻字
    未提，而被告亦無法明確說明乙○○出資可分得毒品之比例
    、數量，顯與常情有悖。被告所辯係合資購買云云，為臨訟
    虛飾之卸詞，不足採信。
(６)至被告辯稱：乙○○及丙○○找不到藥頭拿毒品，就打電話
    拜託伊幫忙去找藥頭，伊與乙○○及丙○○分別約在巷口交
    付錢，伊再去跟附近之藥頭拿毒品回來交給他們云云，而證
    人乙○○於本院審理中翻異前詞改證述：安非他命均係伊拜
    託被告找藥頭購買，伊先將錢交付給被告，被告再去買，等
    待被告的期間就在附近路上晃一大圈回來，大約5 至10分鐘
    ，又之前跟檢察官表示是向被告購買，係因為伊少開庭會緊
    張，所以沒有跟檢察官說是拜託被告去買的云云（見本院卷
    第119 、120 、121 、124 頁），且證人丙○○於本院審理
    中亦改證述：甲○○所交付之毒品係伊透過甲○○跟藥頭拿
    的，伊載著丁○○去找被告，後來被告帶伊等前往楊梅火車
    站附近，到了火車站附近就去幫伊拿，伊不清楚被告去哪裡
    ，就在原地等，隔了10分鐘之後，被告回來就交安非他命給
    伊，又伊警詢並沒有交代很清楚說是豬皮幫伊去跟別人調，
    4 次都是這樣云云（見本院卷第192 至194 、195 頁），按
    證人恐遭報復或有其他考量而撇清或迴護被告之說詞，乃人
    情之常，然一般有社會經驗之人，均知悉「購買」及「託被
    告購買」或「調貨」之差異性，而證人乙○○及丙○○亦知
    悉其所為之證詞關係被告是否涉及販毒之重大犯罪，而證人
    乙○○及丙○○之智識程度與常人無異，豈有不知前述字義
    之理，何以2 人均同時均誤解，甚至於警詢及偵查中均對於
    請被告向藥頭拿毒品乙節，隻字未提，此與常情有悖。復衡
    以證人丙○○、乙○○係先遭警方查獲施用毒品罪嫌，較無
    機會與被告勾串證言或湮滅證據，亦無餘暇思索是否藉詞掩
    飾己身或被告罪行之際，明確指證綽號「豬皮」之被告即為
    販售毒品安非他命予伊之人，且丙○○及乙○○於警詢至本
    院審理到庭作證止，相隔甚久，難謂其非無串供迴護之虞，
    是以證人丙○○及乙○○於警詢時在前開環境因素所為之陳
    述，自具有極高度之可信性。抑且，證人丙○○、乙○○與
    被告，彼等無怨懟或金錢糾紛及仇恨，為被告供述在卷（見
    本院卷第16頁），衡情酌理證人丙○○及乙○○當無虛構情
    節陷被告於罪之理，是證人丙○○及乙○○於本院審理中有
    關拜託被告向藥頭購買云云，乃屬迴護被告之詞，不足採信
    。何況證人郭益成於偵查及本院審理中均證述：伊係當地勤
    區警員，巡邏時，發現有一些車輛出入，就跟副所長報告，
    就在附近埋伏監控，於96年8 月16日下午1 時許，看到丙○○及丁○○共騎一部機車停下來，丙○○就進入37號屋內，
    丁○○在機車上等候，丙○○進去屋內大約3 至5 分鐘出來
    ，等到丙○○出來後，伊就在楊梅鎮○○○路321 巷口將他
    們攔下來盤查，丁○○要從口袋拿證件時，吸食器就掉出來
    ，帶回警局時，由女警在丁○○身上找到1 包安非他命，當
    時丁○○表示是丙○○進入屋內人購買，丙○○亦表示係向
    綽號豬皮的男子購買，因為當時丙○○稱不知道叫朱什麼雄
    的，所以伊就調閱甲○○的照片跟刑案縮影照片供丙○○指
    認，丙○○就認出甲○○就賣他安非他命的人，後來於96
    年8 月18日下午，伊又在同一點埋伏，發現乙○○也是騎乘
    機車到大金山下37號屋前，機車停下來，人進去屋內，大概
    也是3 至5 分鐘就走出屋外，伊亦是在楊新北路239 巷口將
    乙○○攔下盤查，盤查過程發現乙○○手上丟了1 包東西下
    來，伊把它撿起來，就看到用廣告紙包安非他命，就將乙○○帶回警局，乙○○也表示是跟豬皮的男子購買，伊也將甲○○的刑案縮影讓乙○○指認，乙○○一眼就看出來是甲○○販賣毒品，又伊是直接看到乙○○來到屋子走進去後出來
    ，就將乙○○攔查，乙○○並沒有在附近繞再進來的情況，
    且攔檢丙○○及丁○○的情形也是如此等情綦詳（見96年度
    偵字第18950 號卷第63至65頁、本院卷第168 至170 頁），
    觀諸證人郭益成之證詞，顯見丙○○及乙○○進入被告住處
    後，並無在附近繞或等候，且警員亦有起出安非他命毒品之
    情事，可見丙○○及乙○○係向被告購買第二級毒品甲基安
    非他命之情甚明，被告所辯係向其他藥頭拿後再給丙○○及
    乙○○云云，顯不可採。
(７)末按販賣安非他命毒品係違法行為，非可公然為之，且有其
    獨特之販售通路及管道，復無公定價格，容易增減分裝之份
    量，而每次買賣之價量，可能隨時依雙方關係深淺、資力、
    需求量及對行情之認知、來源是否充裕、查緝鬆嚴、購買者
    被查獲時供述購買對象之可能風險評估等，而異其標準，非
    可一概而論，本件被告既不承認其有上揭販賣安非他命之事
    實，本院自無從查得其販入安非他命之真正價格及其是否因
    非法販賣安非他命予上揭證人丙○○及乙○○而獲得具體利
    潤之金額，然按近年來政府為杜絕毒品之氾濫，對於查緝施
    用及販賣毒品之工作，無不嚴加執行，販賣毒品罪又係重罪
    ，設若無利可圖，衡情一般持有毒品之人當無輕易將所持有
    之安非他命轉售他人而甘冒於再次向他人購買時，而有被查
    獲移送法辦之危險之理，且不論是瓶裝或袋裝之安非他命，
    均可任意分裝或增減其份量，而每次買賣之價量，亦隨時隨
    雙方關係之深淺、當時之資力、需要程度及對行情之認知等
    因素而為機動地調整，因之販賣之利得，除經坦承犯行，或
    帳冊價量均臻明確外，委難察得實情，職是之故，縱未確切
    查得販賣賺取之實際差價，但除別有事證，足認係按同一價
    格轉讓，確未牟利外，尚難執此即認非法販賣之事證有所不
    足，致知過坦承者難辭重典，飾詞否認者反得逞僥倖，而失
    情理之平。而被告與丙○○及乙○○間雖相識但並無特殊情
    誼或至親關係，被告竟費心自甘承受重典，涉險販賣第二級
    毒品，當有牟利之圖。是被告販賣甲基安非他命有營利之意
    圖，應可認定。
(８)綜上各端，本件事證明確，被告販賣第二級毒品安非他命之
    犯行亦堪認定。
二、按甲基安非他命屬毒品危害防制條例第2 條第2 項第2 款所
    規定之第二級毒品，不得非法持有及販賣。又販賣毒品罪，
    係行為人明知其為毒品，意圖販賣營利，而將毒品購入或賣
    出，有一於此，不必二者兼備，其犯罪即屬完成，因此，所
    謂販賣毒品者，並不以販入之後，復行賣出為必要條件，只
    要以營利為目的，將毒品購入或賣出，有一於此，其犯罪就
    已經完成，故不論販入或賣出之行為，皆屬販賣行為之一部
    分（最高法院88年度臺上字第2398號、90年度臺上字第1204
    號及91年度臺上字第1143號判決意旨可資參照）。核被告犯
    罪事實一第（一）項轉讓甲基安非他命予乙○○施用1 次所
    為，係違反藥事法第83條第1 項之轉讓禁藥罪；犯罪事實一
    第（二）項販賣甲基安非他命予丙○○施用4 次及乙○○施
    用2 次所為，均係犯毒品危害防制條例第4 條第2 項之販賣
    第二級毒品罪。又其販賣、轉讓第二級毒品甲基安非他命前
    後持有第二級毒品甲基安非他命之低度行為，應為販賣、轉
    讓之高度行為所吸收，均不另論罪。至公訴人起訴雖認被告
    上開轉讓禁藥之犯行，係犯毒品危害防制條例第8 條第2 項
    之轉讓第二級毒品罪，尚有誤會，惟起訴事實相同，爰依法
    變更起訴法條，附此敘明。次按所謂「集合犯」，係指立法
    者所制定之犯罪構成要件中，本即預定其數個同種類行為而
    反覆實行之犯罪而言；故是否集合犯之判斷，客觀上自應斟
    酌法律規範之本來意涵、實現該犯罪目的之必要手段、社會
    生活經驗中該犯罪必然反覆實行之常態及社會通念等；主觀
    上則視其反覆實施之行為是否出於行為人之一個犯意，並秉
    持刑罰公平原則，加以判斷之（最高法院96年度台上字第
    4762號判決意旨參照）。查行為人販賣毒品，係基於營利之
    意圖，其多次販賣毒品之行為，未必皆出於行為人之1 個犯
    意決定；且觀諸毒品危害防制條例第4 條第2 項販賣第二級
    毒品罪之構成要件文義衡之，實無從認定立法者本即預定該
    犯罪之本質，必有數個同種類行為而反覆實行之集合犯行，
    故有關販賣毒品之罪，難認係集合犯之罪，是被告所犯上開
    各次轉讓及販賣行為間，犯意各別，罪名不同，應分論併罰
    之。查被告有如事實欄所載之犯行及執行情形，有台灣高等
    法院被告前案紀錄表1 份在卷可按，其於上開刑之執行完畢
    後，5 年以內故意再犯有期徒刑以上之本罪，為累犯，應依
    刑法第47條第1 項加重其刑。又按販賣第二級毒品罪之法定
    刑為「無期徒刑或7 年以上有期徒刑，得併科新臺幣7 百萬
    元以下罰金」，然同為販賣第二級毒品之人，其原因動機不
    一，犯罪情節未必盡同，或有大盤毒梟者，亦有中、小盤之
    分，甚或僅止於吸毒者友儕間為求互通有無之有償轉讓者亦
    有之，其販賣行為所造成危害社會之程度自屬有異，法律科
    處此類犯罪，所設之法定最低本刑卻同為「7 年以上有期徒
    刑，得併科新臺幣7 百萬元以下罰金」，不可謂不重。於此
    情形，倘依其情狀處以有期徒刑，即足以懲儆，並可達防衛
    社會之目的者，自非不可依客觀之犯行與主觀之惡性二者加
    以考量其情狀，是否有可憫恕之處，適用刑法第59條之規定
    酌量減輕其刑，期使個案裁判之量刑，能斟酌至當，符合比
    例原則。查本案被告法販賣第二級毒品甲基安非他命予證人
    丙○○及乙○○共6 次，每次價值僅1 千元或5 百元，數量
    及所得非多，所賺之不法利益甚微而誤觸重典，情輕法重，
    客觀上顯足以引起一般之同情，情堪憫恕，本院認即令處以
    被告毒品危害防制條例第4 條第2 項之罪之法定最低本刑有
    期徒刑7 年仍嫌過重，爰就被告前揭販賣第二級毒品罪各依
    刑法第59條規定減輕其刑。同時有加重減輕事由時，應先加
    後減。爰審酌被告轉讓及販賣第二級毒品之次數及所得，尚
    無藏有鉅量之毒品，與大宗走私或利用幫派組織結構販賣安
    非他命者相較，對社會之危害稍低，且被告亦有施用毒品之
    事實，則被告或係能力不足供己用毒開銷，而在吸毒者彼此
    互通有無，並賺取其中些微差價，對社會造成之危害尚無從
    與販賣毒品之大盤、中盤相提並論，併兼衡被告雖否認販賣
    毒品之犯行，然對於交付第二級毒品甲基安非他命之事實則
    未予否認，併其犯罪之動機、目的、手段及其生活狀況與智
    識程度等一切情狀，分別量處如主文所示之刑，並定其應執
    行之刑。檢察官請求量處應執行有期徒刑20年，猶嫌稍重，
    併此敘明。
三、扣案之被告於96年8 月16日販賣予丙○○供丙○○及丁○○
    施用之第二級毒品安非他命1 包（毛重0.32公克，取樣0.01
    3 公克鑑析用罄）；被告於96年8 月18日販賣予乙○○供乙○○施用之第二級毒品安非他命1 包（毛重0.52公克，取樣
    0.017 公克鑑析用罄），雖均係查獲之毒品，惟由臺灣桃園
    地方法院檢察署檢察官於丙○○、丁○○及乙○○所涉毒品
    危害防制條例案中扣案，且其表示欲於該案向本院聲請予以
    宣告沒收銷燬之，自毋庸於本案再重複宣告沒收銷燬；另未
    扣案之被告前揭6 次販賣安非他命所5 次係1 千元、1 次係
    5 百元，為被告因上述犯罪所得之財物，業據本院認定如前
    ，應依毒品危害防制條例第19條第1 項前段規定宣告沒收之
    ，如全部或一部不能沒收時，應依同條項後段之規定，以其
    財產抵償之。至被告用以聯絡販賣毒品所使用之行動電話，
    並未扣案，且無證據證明為其所有，又非違禁物，自不依法
    宣告沒收，附此敘明。
據上論斷，應依刑事訴訟法第299 條第1 項前段、第300 條，藥
事法第83條第1 項，毒品危害防制條例第4 條第2 項、第19條第
1 項，刑法第11條前段、第47條第1 項、第59條、第51條第5 款
，判決如主文。
本案經檢察官翁偉玲到庭執行職務
中    華    民    國    97    年    5     月    22    日
                  刑事第七庭審判長法   官  蕭世昌
                                  法   官  劉為丕
                                  法   官  連雅婷
以上正本證明與原本無異。
如不服本判決，應於送達後10日內，向本院提出上訴狀。
中    華    民    國    97    年    5     月    22    日
                                  書記官   張尹嫚
附錄：本案論罪科刑法條：
藥事法第83條
明知為偽藥或禁藥，而販賣、供應、調劑、運送、寄藏、牙保、
轉讓或意圖販賣而陳列者，處7年以下有期徒刑，得併科新臺幣
500萬元以下罰金。
犯前項之罪，因而致人於死者，處7年以上有期徒刑，致重傷者
，處3年以上12年以下有期徒刑。
因過失犯第1項之罪者，處2年以下有期徒刑、拘役或科新臺幣30
萬元以下罰金。
第1項之未遂犯罰之。
毒品危害防制條例第4條
製造、運輸、販賣第一級毒品者，處死刑或無期徒刑；處無期徒
刑者，得併科新臺幣1 千萬元以下罰金。
製造、運輸、販賣第二級毒品者，處無期徒刑或7 年以上有期徒
刑，得併科新臺幣7 百萬元以下罰金。
製造、運輸、販賣第三級毒品者，處5 年以上有期徒刑，得併科
新臺幣5 百萬元以下罰金。製造、運輸、販賣第四級毒品者，處
3 年以上10年以下有期徒刑，得併科新臺幣3 百萬元以下罰金。
製造、運輸、販賣專供製造或施用毒品之器具者，處1 年以上7
年以下有期徒刑，得併科新臺幣1 百萬元以下罰金。


司法院資訊處製作；財團法人民間司法改革基金會備份。
